臺灣臺中地方法院刑事判決　　　　　　　　　　　　　九十年度訴字第二三八三號
　　公　訴　人　台灣台中地方法院檢察署檢察官
　　被　　　告　甲○○
右列被告因詐欺案件，經檢察官提起公訴（九十年度偵字第一三０八七號），本院判
決如左：
    主  文
甲○○連續意圖為自己不法之所有，以詐術使人將本人之物交付，處有期徒刑玖月。
    事  實
一、甲○○自民國（下同）八十六年二月間，因生意需要而自任會首，召集包括甲○○本人及丙○○、乙○○等十六名（起訴書誤載為十五名）會員之互助會，每名
    會員每月新台幣（下同）二萬元，並自同年二月十五日起至八十七年五月十五日
    止，按月於每月十五日下午一時三十分，在台中市○○路二七一號其夫經營之富
    大汽車行投標，採外標制。然於八十六年十月、十一月間因其先生工廠被倒債，
    生意失敗，竟起意挪用上開互助會會款，乃基於意圖為自己不法所有之概括犯意
    ，連續於八十六年十一月十五日，利用乙○○未親自到場開標之機會，向乙○○
    詐稱係其他人得標，同時向其他活會會員（張娟娟、丙○○、吳志猛、月華、阿
    娟、吳慶章）詐稱係乙○○以二千九百元得標，復於八十七年一月十五日，利用
    丙○○未親自到場開標之機會，向鄭孝鄭詐稱係他人得標，向其他活會會員（吳
    志猛、月華、阿娟、乙○○）詐稱係丙○○以三千二百元得標，致使乙○○、丙○○、何美花等活會會員陷於錯誤，而均繼續繳款至八十七年四月十五日止，八
    十六年十一月間甲○○因而詐得乙○○、張娟娟、丙○○、吳志猛、月華、阿娟
    、吳慶章之會款各二萬元，八十七年一月間甲○○因而詐得丙○○、吳志猛、月
    華、阿娟、乙○○會款各二萬元，嗣於八十七年五月十五日互助會停標，乙○○
    等人向甲○○查問，乙○○等人始知受騙。
二、案經乙○○訴請台灣台中地方法院檢察署檢察官偵查起訴。
    理  由
一、右揭事實業據被告甲○○於偵審中均坦承不諱，核與被害人乙○○、丙○○於偵
    審中指訴情節相符，並有互助會單影本一紙附卷可憑，被告二次冒稱他人得標而
    向被冒標者及其他活會會員收取會款，其使用詐術取得財物之犯行可以認定。
二、核被告所為係犯刑法第三百三十九條第一項之詐欺取財罪，其先後二次詐欺之犯
    行，均係時間緊接，觸犯構成要件相同之罪名，顯係基於概括犯意為之，為連續
    犯，應依刑法第五十六條之規定論以一罪，並加重其刑，又其二次冒標行為，皆
    使各該會其他活會會員陷於錯誤交付會款，乃同時侵害其他活會會員之財產法益
    ，係以一行為觸犯數罪名，為想像競合犯，各僅成立一個詐欺取財罪。爰審酌互
    助會係會員、會首互助合作、相互融資之民間經濟行為，被告身為會首，卻不盡
    其會首應盡之擔保義務，僅因自己之經濟問題即詐騙其他會員會款以圖代償應繳
    款項，且尚未償還被害人，惟其素行良好、犯罪之動機、目的、手段、所生危害
    及犯罪後之態度等一切情狀，量處被告有期徒刑九月示懲。
三、公訴意旨認被告於前開詐欺時間、地點，連續偽造不實之標單，足以生損害於乙○○、丙○○二人，因認被告另犯有刑法第二百二十條、第二百十條、第二百十
    六條之罪云云。訊據被告矢口否認有偽造準私文書並持以行使之犯行，辯稱：前
    開時間並未有人到開標地點投標，所以並未寫標單等語，經查被害人丙○○、乙○○於被冒標之時，被害人二人均未到達投標地點投標，業據告訴人到庭指證明
    確，此外，復查無其他證據足資證明被告此部份犯行，原應就此部分為無罪之諭
    知，惟公訴人認此部份與前開有罪部份，為牽連犯之裁判上一罪關係，爰不另為
    被告無罪之諭知。
據上論斷，依刑事訴訟法第二百九十九條第一項前段，刑法第三百三十九條第一項、
第五十六條、第五十五條前段，罰金罰鍰提高標準條例第一條前段，判決如主文。
中    華    民    國      九十一      年       一      月     十      日
                                臺灣臺中地方法院刑事第二庭
                                      法  官  陳 如 玲
右正本證明與原本無異。
如不服本判決，應於判決送達後十日內向本院提出上訴狀，上訴於臺灣高等法院臺中
分院( 須附繕本 )。
                                      書記官
中    華    民    國      九十一      年       一      月     十五    日
附錄本案論罪科刑法條全文
刑法第三百三十九條
意圖為自己或第三人不法之所有，以詐術使人將本人或第三人之物交付者，處五年以
下有期徒刑、拘役或科或併科一千元以下罰金。
以前項方法得財產上不法之利益或使第三人得之者亦同。
前二項之未遂犯罰之。
